Inventaris van het archief van de Stadhouderlijke Secretarie, (c.1600) 1747-1795
Nationaal Archief, Den Haag
Stadhouderlijke Secretarie
1600-1795
1178
47.72 meter; 2037 inventarisnummers.
Normale geschreven en gedrukte teksten. De Nederlandstalige stukken van vóór ca. 1700 zijn geschreven in het gotische cursiefschrift, met name in de oud-Hollandse klerkencursief.
Nationaal Archief, Den Haag
Staten-Generaal, Lid
Willem IV, Prins van Oranje
Willem IV, Prins van Oranje, Geheimraad
Willem V, Prins van Oranje
In de 17e en 18e eeuw beschikten de stadhouders over een eigen kabinet of secretarie ter ondersteuning van hun diverse generaliteitsambten. Deze stadhouderlijke secretarie hield na de inval van de Fransen in 1795 op te bestaan. De nadruk van het materiaal ligt op de tweede helft van de achttiende eeuw gedurende de stadhouderschappen van Willem IV en Willem V, maar er is ook divers materiaal over de periode daarvoor. De stukken omvatten correspondentie met de Staten-Generaal; met betrekking tot de buitenlandse betrekkingen van de Republiek; militaire correspondentie en overige militaire zaken; de militaire rechtspraak te land en ter zee en stukken over admiraliteitszaken, waaronder vlootexpedities. Er zijn stukken over het bestuur van de Generaliteitslanden, financiën en muntwezen en plannen ter bevordering van handel en nijverheid. Als stadhouder van verschillende provincies zijn er tevens stukken over de magistraatsbestelling in diverse steden, recht en politie (onder andere rakende het Hof van Holland) en de toenemende politieke onlusten in het land. Tevens zijn er stukken m.b.t. zowel de VOC als de WIC, plus de overige koloniën in de West. Van de Staten-Generaal zijn er reeksen resoluties betreffende het bestuur van de generaliteit, van de provincies en van de VOC. Ook zijn er (gedrukte) diplomatieke nouvelles. Het archief bevat tevens de gedeponeerde archieven van een aantal legercommandanten en stukken afkomstig van Willem Frederik, erfprins van Oranje.
Archiefvorming
Geschiedenis van het archiefbeheer
De verwerving van het archief
Het archief is bij Koninklijk Besluit of ministeriële beschikking overgebracht.
1.01
Aanwijzingen voor de gebruiker
Openbaarheidsbeperkingen
Volledig openbaar.
Materiële beperkingen
Aanvraaginstructie
Openbare archiefstukken kunnen online worden aangevraagd en gereserveerd. U kunt dit ook via de terminals in de studiezaal van het Nationaal Archief doen. Om te kunnen reserveren dient u de volgende stappen te volgen:
U maakt een profiel aan op www.gahetna.nl, en logt vervolgens in
Via de archiefinventaris (alleen de beschrijvingen met rode nummers) selecteert u het gewenste archiefstuk door op de knop 'Reserveren' te klikken
In het volgende scherm geeft u aan op welke dag u het archiefstuk wilt inzien
Indien u zich bevindt in de studiezaal en een tafelnummer heeft ontvangen kunt u dit nummer vermelden. Als u geen tafelnummer heeft kunt u tafelnummer 777 laten staan
Vervolgens bevestigt u uw reservering door deze te versturen.
Verwant materiaal
Beschikbaarheid van kopieën
Afgescheiden archiefmateriaal
Stukken betreffende militaire zaken ingekomen bij- en uitgaande van de stadhouder zijn overgebracht naar het archief van de Raad van State (1574) 1581-1795 (1801), toegang 1.01.19. Het betreft daar de inv.nrs. 1884-1895, 1896, 1910, 2060 en 2098 (met bijlagen).
Beschrijving van de series en archiefbestanddelen
- Stukken verzameld door de stadhouder in verband met zijn functies in de generaliteit, 1
  - Ambten, 1.1
    - De stadhouder, diens kabinet, militair kabinet, secretarie en het consulentschap van de hertog van Brunswijk., 1.1.1
      - De ambten van de stadhouder, 1.1.1.1
        - Stukken betreffende de aanstelling van Willem Karel Hendrik Friso tot stadhouder van Gelderland, kapitein van de infanterie en kapitein-generaal en admiraal-generaal en erfstadhouder van de Republiek., 1722, 1736, 1747; 1; 1 omslag
        - Stukken betreffende het bekleden van hoge militaire en andere staatsfuncties door de prinsen van Oranje., 1735 - 1759 en ongedateerd.; 2; 1 omslag
        - Resoluties van de Staten van Friesland betreffende de bevoegdheid van de kapitein-generaal tot het geven van patenten en het erfelijk stellen van het stadhouderschap in vrouwelijke linie, met bijlagen, afschriften., 1747, 1748; 3; 1 omslag
        - Resoluties van de Staten-Generaal betreffende de maatregelen te nemen naar aanleiding van het overlijden van de prinses-gouvernante met betrekking tot haar begrafenis en de bekleding van haar functies, gedrukt., 1759; 4; 1 omslag
        - Resoluties van de Staten van Overijsel betreffende de maatregelen te nemen in verband met het meerderjarig worden van prins Willem V., 1765; 5; 1 stuk
      - De secretarie, het kabinet en het militair kabinet van de stadhouder., 1.1.1.2
        - Verklaringen van Th.I. de Larrey, geheimraad van de prinses-gouvernante, betreffende de aanstelling van Christiaan Thomas Waardenburg tot zijn klerk en het afleggen van de eed van geheimhouding door dese en door de onderluitenant Hendrik Everwijn van der Wall, 1755; 6; 1 omslag
        - Akte van verzegeling van twee koffers door de prinses-gouvernante tot aan de meerderjarigheid van haar zoon, gepasseerd voor Adriaan van der Meiden en jhr. Jacob Arend van Wassenaar, raden in het Hof van Holland en Zeeland, alsmede akte van aantelling door het Hof van twee gecommitteerden tot het ontzegelen van de koffers., 1755, 1766; 7; 1 omslag
        - Ordonnantie van de prinses-gouvernante betreffende de salarissen en andere inkomsten van de gehiemsecretaris en requestmeester, de commies, klerken en comptoir-bode ter stadhouderlijke secretarie, gedrukt., 1758; 8; 1 stuk
        - Stukken betreffende de collectie kaarten van het militair kabinet van de stadhouder, 1771 - 1778; 9 - 10; 2 pakken
          - 1751 - 1778, 9
          - 1773 - 1774, 10
        - Brief van Th.I. de Larrey, geheimraad van de stadhouder, aan de stadhouderlijke secretarie betreffende aanvraag en terugzending van stukken uit het secretarie-archief., 1790; 11; 1 Stuk
      - Het consulentschap van de hertog van Brunswijk, 1.1.1.3
        - Resolutie van de Staten van Friesland en brief van Gedeputeerde Staten van Friesland aan de Staten betreffende de vraag of de commissie van officieren moeten uitgaan op naam van de Staten of van de hertog van Brunswijk, afschriften., 12; 1 omslag
        - Brief van C. van Burmania aan de heer Bartholdi betreffende het recht van de hertog van Brunswijk om jachtakten voor het Bildt uit te geven zonder inmenging van het jachtgericht, afschrift., 1759; 13; 1 stuk
        - Resolutie van de Staten-Generaal betreffende de uitoefening van de patentrecht door de hertog van Brunswijk, afschrift., 1761; 14; 1 stuk
        - Stukken betreffende de klachten van de stad Amsterdam tegen de hertog van Brunswijk en de acte van consulentschap., 1781, 1784; 15; 1 omslag
        - Verslag van Lodewijk Ernst, hertog van Brunswijk betreffende zijn activiteiten in dienst van de Republiek en betreffende het aangaan van de acte van consulentschap met de stadhouder in 1766; 1784 met retroacta. D.d.. Gedrukt., 1749 - 1784; 16; 1 band
        - Inventarissen van kaarten en plattegronden van 's-Hertogenbosch en de fortificatien van deze stad, in het bezit van de hertog van Brunswijk, en het bewijs van overname van deze stukken door de commandeur van deze stad, Robert Douglas, afschriften., 1784; 17; 1 omslag
        - Stukken betreffende het eerherstel en de genoegdoening verleend aan de hertog van Brunswijk voor de voor hem compromitterende resoluties in 1784 genomen., 1787; 18; 1 omslag
      - De oppositie tegen het stadhouderschap, 1.1.1.4
        - Stukken betreffende handhaving en herstel van orde en rust in verband met de patriotse onlusten, 1782 - 1785 en ongedateerd; 19; 1 omslag
        - Akte van overeenkomst gesloten tussen patriotse regenten om steun te verlenen van een nieuwe staatsinrichting zonder stadhouder, afschriften (4 ex.), 1786; 20; 1 omslag
        - Plakkaten van de stadhouder tegen oproerige bewegingen tegen zijn huis. Gedrukt., 1787; 21; 1 omslag
        - Brieven van prinses Wilhelmina aan de raadspensionaris en de Staten van Holland en aan de griffier van de Staten-Generaal betreffende haar mislukte reis naar 's-Gravenhage, Gedrukt., 1787; 22; 1 stuk
    - Overige generaliteitsambten, 1.1.2
      - Stukken betreffende de aanstelling en het ontslag van thesouriers-generaal, 1588 - 1769; 23; 1 stuk, 1 omslag
      - Resoluties van de Staten-Generaal betreffende de aanstelling van raden in de Raad van Vlaanderen, afschrift; met retroactum van 1688., 1762; 24; 1 omslag
      - Resoluties van de Staten-Generaal betreffende de aanstelling van Francois Fagel tot mede-griffier van zijn vader Hendrik Fagel, afschriften met bijlage., 1766; 25; 1 omslag
      - Rekest van de griffier Hendrik Gegel vaan de Staten-Generaal om zijn kleinzoon, Hendrik Fagel, als assistent te mogen hebben, afschrift., 1787; 26; 1 stuk
      - Stukken betreffende de jurisdictie over leden en beambten van de generaliteit over de jaren 1660 - 1740., Ongedateerd 2e helft 18e eeuw.; 27; 1 band
      - Resoluties met bijlagen van de Raad van State betreffende haar dienaren en gecommitteerden, 1690, 1742, 1744, 1753 en ongedateerd, afschriften, ongedateerd., 2e helft 18e eeuw.; 28; 1 omslag
      - Resoluties van de Staten-Generaal betreffende het aanstellen van essayeurs-generaal in de jaren 1622 - 1742, Ongedateerd, 2e helft 18e eeuw; 29; 1 katern
  - Bestuur, 1.2
    - Bestuurszaken in het algemeen, 1.2.1
      - Bij de stadhouder ingekomen stukken van - en van de stadhouder uitgaande stukken aan de Staten-Generaal, 1.2.1.1
        - Bij de stadhouder ingekomen brieven van - en van de stadhouder uitgaande brieven aan de Staten-Generaal, met bijlagen (voornamelijk resoluties), 1747 - 1795 en ongedateerd; 30 - 71; 41 omslagen
          - 1747, 30
          - 1749, 31
          - 1751, 32
          - 1752, 33
          - 1758-1759, 34
          - 1760, 35
          - 1761, 36
          - 1762, 37
          - 1763, 38
          - 1764, 39
          - 1765, 40
          - 1766, 41
          - 1767, 42
          - 1768, 43
          - 1769, 44
          - 1771, 45
          - 1772, 46
          - 1773, 47
          - 1774, 48
          - 1775, 49
          - 1776, 50
          - 1777, 51
          - 1778, 52
          - 1779, 53
          - 1780, 54
          - 1781, 55
          - 1782, 56
          - 1783, 57
          - 1784, 58
          - 1785, 59
          - 1786, 60
          - 1787, 61
          - 1788, 62
          - 1789, 63
          - 1790, 64
          - 1791, 65
          - 1792, 66
          - 1793, 67
          - 1793, 68
          - 1794, 69
          - 1795, 70
          - Ongedateerd 2e helft 18e eeuw, 71
        - Systematische index op uitgaande brieven, aanstellingsakten en bijlagen van de prinses-gouvernante betreffende binnenlandse zaken over het jaar 1752, 72; 1 deel
          Gemerkt "Ricueil 1752"
      - Interne aangelegenheden van de Staten-Generaal, 1.2.1.2
        - Retroacta verzameld in verband met de herziening van het ceremonieel bij de ontvangsten van buitenlandse personen., 1621 - 1747; 73; 1 omslag
        - Resolutie van de Staten-Generaal betreffende een reglement op de maatregelen te nemen ter voorkoming van brandgevaar en in geval van brand in de vertrekken van de Staten-Generaal. Gedrukt., 1757; 74; 1 stuk
        - Resoluties van de Staten-Generaal betreffende de uitzetting van Onno Zwier van Haren, wegens zedelijk wangedrag. Gedrukt., 1761; 75; 1 omslag
        - Verhandeling met marginale aantekeningen betreffende het protocol bij de ontvangst van een ambassadeur van een buitenlands vorst in de Republiek., Ongedateerd 2e helft 18e eeuw; 76; 1 band
        - Beschrijving van de wijze van ontvangst van verschillende ambassadeurs, gezanten en andere hooggeplaatste personen in de vergadering van de Staten-Generaal., Ongedateerd 2e helft 18e eeuw.; 77; 1 stuk
        - Resoluties van de Staten-Generaal betreffende de verdeling van geschenken van buitenlanse gezanten en andere hoge personen tussen de agent en hofmeester van de Staten-Generaal van 1786 en 1711., Ongedateerd 2e helft 18e eeuw.; 78; 1 omslag
        - Stukken van de Staten-Generaal betreffende hoger beroep en revisie van vonnissen geveld door de Raad van State over de jaren 1611 - 1726., Ongedateerd 2e helft 18e eeuw.; 79; 1 omslag
    - Buitenlandse Zaken, 1.2.2
      - Buitenlandse betrekkingen in het algemeen, 1.2.2.1
        - Tractaten door de Republiek met vreemde mogendheden aangegaan, met een lijst en een klapper, afschriften, deels gedrukt., 1585 - 1784; 80 - 81; 2 pakken
          - 1584 - 1651, 80
          - 1762 - 1784, 81
        - Stukken betreffende het reglement op buitenlandse en binnenlandse bezendingen en de vergoeding van kosten aan gezanten van de Republiek in het buitenland, die zich buiten hun residentie moeten begeven., 1700 - 1790; 82; 1 pak
        - Stukken betreffende relaties met Frankrijk, Engeland en het Duitse Rijk, gediend hebbende ter stadhouderlijke secretarie., 1712 - 1758; 83; 1 pak
        - Ter stadhouderlijke secretarie gediend hebbende samenvattingen van stukken en verslagen betreffende buitenlandse zaken, 1760; 84; 1 katern
      - Oorlogen en vredescongressen, 1.2.2.2
        - De Oostenrijkse successie en het Congres te Aken, 1.2.2.2.1
          - Stukken betreffende tijdens de Silezische oorlogen tussen de Republiek, Engeland, Pruisen en Oostenrijk gevoerde onderhandelingen., 1741 - 1753; 85; 1 omslag
          - Stukken betreffende de Oostenrijkse successieoorlog., 1741 - 1747; 86; 1 omslag
          - Stukken gediend hebbende ter secretarie met betrekking tot de oorlog en de voorbereidende vredesonderhandelingen tussen de Republiek, Engeland, Oostenrijk en Sardinië enerzijds, en Frankrijk, Spanje, Modena en Genua anderzijds., 1746 - 1748; 87; 1 pak
          - Stukken betreffende het zenden van hulptroepen naar de Republiek door Engeland, Brunswijk en Beieren in de jaren, 1747 - 1749; 88; 1 omslag
          - Staat van de inkwartiering van de Franse troepen in de Zuiderlijke Nederlanden en rapport betreffende de Beierse regimenten in garnizoen in de republiek., 1747 en ongedateerd; 89; 1 omslag
          - Stukken betreffende de verzorging van buitenlandse troepen in de Republiek en andere landen., 1747 - 1750; 90; 1 pak
          - Stukken betreffende de aanspraken van de keurvorst van Brandenburg, koning van Pruisen, en van graaf von Wiedt in de Oostenrijkse successiekwestie., Ongedateerd 2e helft 18e eeuw.; 91; 1 omslag
        - De Zevenjarige Oorlog en het koloniale voorspel daarvan, 1.2.2.2.2
          - Uittreksel uit een brief uit Londen betreffende het nemen van een Engels fort aan de rivier de Ohio in Amerika door Franse troepen., 28 juni 1754; 92; 1 stuk
          - Stukken betreffende de geschillen tussen Frankrijk en Engeland in Amerika en de positie van de Nederlanders daarin, 1755, 1756 en ongedateerd; 93; 1 omslag
          - Stukken betreffende de zevenjarige oorlog gevoerd door Engeland en Pruisen tegen Oostenrijk en Frankrijk., 1755 - 1768; 94; 1 omslag
          - Verslagen van de slag bij Sahay tussen Frankrijk en Oostenrijk, de veldtocht van Pruisen en de slag bij Lowositz tegen Oostenrijk; met situatiekaarten, deels gedrukt., 1756 en ongedateerd; 95; 1 omslag
          - Stukken betreffende het door Engeland gevraagde secours van 6000 man, 1756; 96; 1 omslag
          - Pamflet getiteld: "The Royal Conference or a dialogue between their majesties G ... e IId of E ... d and L ... s the XV of F ... e" Gedrukt., 1756; 97; 1 katern
          - Proces-verbaal van het verhoor van de admiraal Johan Bynch door een krijgsgericht, betreffende het verlies van het eiland Minorca door de Engelsen aan de Fransen, verslag van de commissie tot onderzoek naar de oorzaken van de mislukking van de landing van de Engelsen bij Rochefort en stukken betreffende andere krijgsverrichtingen ter zee, met verhandeling en aantekeningen van luitenant-admiraal C. Schrijver en kaarten en tekeningen op de bovengenoemde gebeurtenissen betrekking hebbende, deels gedrukt., 1757, 1758; 98; 1 pak
          - Uiteenzetting vermoedelijk van T.I. de Larrey, betreffende de voordelen van deelname van de Republiek aan het vredescongres te houden door de oorlogvoerende mogendheden, Engeland, Frankrijk, Oostenrijk en Pruisen, ongedateerd, ongeveer 1757; 99; 1 stuk
          - Resoluties van de Staten-Generaal betreffende de nadelige gevolgen van de Zevenjarige Oorlog voor de Republiek; met bijlagen, 1757; 100; 1 omslag
          - Stukken betreffende de Pruisische krijgsverrichtingen in de Zevenjarige Oorlog, 1757 - 1762; 101; 1 omslag
          - Sententie van William Holway, rechter in het vice-admirateitshof van Engeland en Gibraltar, in de zaak van de Britse kapers Charles Wilson en Edward Read tegen Elias Hellesen, schipper, en de eigenaren van het schip de Anna Margaritha Galey en haar lading door Wilson en Read genomen wegens het vervoeren van contrabande, afschrift., 1758; 102; 1 stuk
          - Gedrukte kennisgeving betreffende klachten over de vervolging door Ferdinand, hertog van Brunswijk, opperbevelhebber van het Engelse leger, van de postmeester te Bremen, De Vrintz, en zijn echtgenote op beschuldiging van spionage tegen Engeland en Pruisen, gedrukt (2 exemplaren) met retroacta van 1759 - 1761., 103; 1 omslag
            Beide incompleet.
          - Brieven van de hertog van Brunswijk aan T.I. de Larrey voornamelijk betreffende de oorlog en vredesonderhandelingen tussen Frankrijk en Engeland., 1759 en 1761; 104; 1 omslag
            Met opschrift: "Papiers qui appartiennent á la collection particulière de Mr. De Larrey"
          - Brief van J. graaf Bute (uit Harrow en Christchurch, Oxford) aan Sir Joseph Yorke, Brits ambassadeur in de Republiek, betreffende geheime vredesonderhandelingen tussen Engeland en Frankrijk, met bijlagen, afschriften., 1761; 105; 1 omslag
        - De Poolse deling, 1.2.2.2.3
          - Memorie betreffende de bekendmaking van de verdeling van Polen tussen Rusland, de keizer van Pruisen, door de gezanten van Pruisen en Oostenrijk bij de Republiek, von Thulemeier en von Reischach, aan stadhouder Willem V ter hand gesteld (2 ex.), 1772; 106; 1 omslag
        - De Beierse Successieoorlog, 1.2.2.2.4
          - Brief van de hertog van Brunswijk aan de stadhouder met stukken betreffende het geschil tussen de keizerin-koningin van Hongarije en Bohemen en de keurvorst van de Palts en de bemiddeling van de koning van Pruisen in de kwestie van de Beierse erfopvolging en het vredesverdrag van Teschen; deels afschriften, deels gedrukt., 1778, 1779, 1785; 107; 1 pak
          - Antwoord van lord Weymouth aan de markies d' Almovadar, Spaans gezant in Engeland, betreffende de Spaanse oorlogsverklaring aan Engeland., 108; 1 stuk
        - De Turks-Russische oorlog van 1787 - 1791, 1.2.2.2.5
          - Samenvatting van de instruktie van de Oostenrijkse keizer voor de Engelse ambassadeur in Wenen bij zijn vertrek naar Constantinopel als bemiddelaar tussen de keizer en Turkije., 1788; 109; 1 stuk
          - Brief van Dorotheud Ludwig Christoph, Freiherr von Keller, gezant van Pruisen in St. Petersburg aan een onbekende betreffende de Turkse aangelegenheden en de bemiddeling van Pruisen, Engeland en de Staten-Generaal in de Turks-Russische oorlog, afschrift., 1788; 110; 1 stuk
          - Aantekeningen betreffende de staatkundige verhoudingen tijdens de Turks-Russische oorlog., Ongedateerd (1788?); 111; 1 stuk
        - De Amerikaanse vrijheidsoorlog en de vierde Engelse zeeoorlog, 1.2.2.2.6
          - Stukken betreffende het verdrag tussen de Verenigde Staten van Amerika en Frankrijk door de agent van de V.S., Dumas overgeleverd aan stadhouder en raadpensionaris., 1778; 112; 1 omslag
          - Nouvelles betreffende het voorspel tot - en het begin van de Vierde Engelse oorlog, 1779 - 1781; 113; 1 omslag
          - Nota met bijlage van de Franse ambassadeur de la Vauguyon aan de raadpensionaris van Holland betreffende de deelneming van de Republiek aan vredesonderhandelingen tussen Frankrijk en Engeland., 1780; 114; 1 omslag
          - Stukken betreffende de oorlog, onderhandelingen over en sluiten van de vrede met Engeland., 1780 - 1784; 115; 1 pak
          - Correspondentie van P.F. Tinno, solliciteur van de diplomatieke vertegenwoordiging in Den Haag, met een zekere Beauchamp betreffende spionagekwesties, afschrift., 1782; 116; 1 omslag
          - Stukken betreffende onderhandelingen van de stadhouder als admiraal-generaal van de Republiek over het sluiten van een overeenkomst met Frankrijk inzake de gezamenlijke oorlogvoering ter zee tegen Engeland., 1782; 117; 1 omslag
            Zie ook nr. 527
          - Nota van een onbekende betreffende een Duinkerker kaper, die verzoekt om gevangenen te Hellevoetsluis aan wal te mogen brengen om de strijd (de 4e Engelse Zeeoorlog) tegen de gemeenschappelijke vijand Engeland te kunnen voortzetten, ongedateerd, afschrift., 118; 1 stuk
        - De Coalitieoorlogen, 1.2.2.2.7
          - Brief van een onbekende aan zijn kinderen betreffende de belegering van Maastricht door de Fransen., 1793; 119; 1 stuk
          - Bijlagen tot het rapport van H.J. van Oldenbarnevelt genaamd Witte Tullingh, advocaat-fiscaal van Brabant en de landen van Overmaze, aan de Staten-Generaal over zijn onverzoek naar geheime contacten tussen Nederlanders en het Comité Revolutionair van de Bataven en de Franse leger onder de generaal Dumoriez in 1793; afschrift., 1794; 120; 1 omslag
      - Engeland, 1.2.2.3
        Zie ook: 1.2.2.1.1. Buitenlandse betrekkingen in het algemeen: 17 - 3
        1.2.2.1.2.1. Oostenrijkse Successie: 17 - 7, 17 - 5
        1.2.2.1.2.2. 7-jarige oorlog: 111 - 2, 111 - 1, 19 -, 110 - 5,19 - 5, 19 - 6, 110 - 1, 19 - 2, 19 - 1
        1.2.2.2.8. Wurttemberg: 122 - 6
        1.2.2.1.2.4. Beierse Successie: 111 - 5
        1.2.2.1.2.5. Turks-Russische oorlog: 111 - 6
        1.2.2.1.2.6. Amerikaanse Vrijheidsoorlog: 112 - 3, 112 - 4
        1.2.2.2.2.1. Oostenrijkse Nederlanden: 134 - 3, 133 - 6.
        - Bij de prinses-gouvernante en de stadhouder ingekomen brieven van - en van de stadhouder uitgaande brieven aan Nederlandse en Engelse diplomatieke vertegenwoordigers bij de respectievelijke landen en aan de Engelse koning, deels afschriften met bijlagen, 1774 - 1789; 121 - 124; 4 omslagen
          - De Engelse koning1744 - 1755, 121
          - J. Yorke, Engels ambassadeur1756, 122
          - W. graaf Bentinck1755, 123
          - De Engelse koning en J. Harris, Engels gezant.1789, 124
        - Bij de Staten-Generaal ingekomen brieven en nota's van Nederlandse en Engelse diplomatieke vertegenwoordigers bij de respectievelijke landen en Engelse regeringsfunctionarissen; met bijlagen, afschriften., 1753 - 1792; 125 - 129; 5 omslagen
          - Hendrik Hop1753 - 1755, 125
          - J. Yorke, Engels ambassadeur1754 - 1756, 126
          - J.W. graaf van Welderen1778 - 1780, 127
          - Th. Thyme, Engels staatssecretaris1779, 128
          - A.W.C. baron van Nagell1778 - 1792, 129
        - Staat van inkomsten en uitgaven van de Engelse regering over de periode november 1749 - maart 1750, 130; 1 stuk
        - Resoluties van de Raad van State betreffende de vereffening van de kosten van artillerie en munitie tussen de Republiek en Engeland; met bijlagen., 1751; 131; 1 omslag
        - Stukken betreffende de verhouding van de Republiek en Engeland ter zee en de bescherming van Nederlandse koopvaardijschepen tegen Engelse kapers., 1756 - 1759, 1778; 132; 1 omslag
        - Vonnis van een krijgsraad gehouden in de zaak tegen Mrs. Krow., 1757; 133; 1 stuk
        - Stukken betreffende de financiële positie van Engeland over de jaren 1757 - 1763, afschriften., 1758 - 1763; 134; 1 omslag